【裁判字號】    98,交聲,1180
【裁判日期】    981207
【裁判案由】    違反道路交通管理處罰條例聲明異議
【裁判全文】
臺灣士林地方法院交通事件裁定        98年度交聲字第1180號
原處分機關  臺北市交通事件裁決所
異  議  人
即受處分人  甲○○
                      樓
上列異議人即受處分人因違反道路交通管理處罰條例案件，對於
臺北市交通事件裁決所於中華民國98年9 月16日所為之裁決（原
處分案號：北市裁罰字第裁22-C00000000號）聲明異議，本院裁
定如下：
    主  文
異議駁回。
    理  由
一、原處分意旨略以：異議人即受處分人甲○○於民國98年8 月
    16日下午1 時55分許，駕駛車牌號碼Z2-4157 號自用小客貨
    車，行經臺北縣瑞芳鎮○○路、民生街口，與乙○○騎駛之
    車牌號碼P6K-277 號重型機車發生碰撞而肇事，並致乙○○
    受傷而逃逸，為警依法舉發，故依道路交通管理處罰條例第
    62條第4 項之規定，裁處異議人罰鍰新臺幣（下同）6 千元
    ，並吊銷駕駛執照等語。
二、異議意旨則以：當時確有碰撞到乙○○所騎機車之手把，但
    從後照鏡發現乙○○仍端坐在機車上，並未要求伊下車，以
    為沒事才駕車離去，事後接獲警方通知才知道乙○○手肘、
    膝蓋有瘀青，但絕非明知對方受傷而逃逸，故向本院提出異
    議，求為撤銷原處分。
三、按汽車駕駛人駕駛汽車肇事致人受傷或死亡者，應即採取救
    護措施及依規定處置，並通知警察機關處理，不得任意移動
    肇事汽車及現場痕跡證據，違反者處3 千元以上9 千元以下
    罰鍰。但肇事致人受傷案件當事人均同意時，應將肇事汽車
    標繪後，移置不妨礙交通之處所；前項駕駛人肇事致人受傷
    而逃逸者，吊銷其駕駛執照；致人重傷或死亡而逃逸者，吊
    銷其駕駛執照，並不得再考領，道路交通管理處罰條例第62
    條第1 項前段、第3 項、第4 項定有明文。
四、訊據異議人雖坦承於上開時間、地點駕車與乙○○騎駛機車
    發生碰撞而肇事，並以上情置辯，然查：
    (一)有關異議人駕車於上開時間、地點與乙○○所騎駛之機
        車發生碰撞而肇事，異議人並未停留現場而離去乙節，
        業經異議人自承在卷，核與證人乙○○於本院之證述情
        節相符，並有卷附臺北縣政府警察局瑞芳分局98年10月
        5 日北縣警瑞交字第0980020933號函附道路交通事故現
        場圖、道路交通事故調查報告表、現場照片、調查筆錄
        可參；又乙○○因上開車禍受有左手肘、左膝擦挫傷，
        亦有卷附瑞芳醫院98年8 月16日診斷證明書可稽，均堪
        認定屬實。
    (二)異議人雖於本院98年10月19日調查中否認上開違規事實
        ，辯稱肇事後因從後照鏡發現乙○○仍端坐機車上，且
        未要求伊下車處理，以為沒事才駕車離去云云，然被告
        嗣於同一事實所涉刑事案件（臺灣基隆地方法院98年度
        交訴字第38號）98年11月19日審理中坦承肇事逃逸之犯
        罪，經臺灣基隆地方法院合議庭於同年月20日裁定由受
        命法官獨任逕以簡易判決處刑，並於同年月24日以98年
        度基交簡字第512 號判決判處有期徒刑6 月、緩刑2 年
        之情，業經本院依職權調閱上開刑事卷宗查明無誤，並
        有該卷所附98年11月19日準備程序筆錄暨本院卷附臺灣
        高等法院被告前案紀錄表可參，則異議人既已自白肇事
        逃逸之刑事犯罪，足見其主觀上對於肇事致人受傷而逃
        逸乙節有所認識；參以乙○○於本院證稱機車遭碰撞後
        有點失去平衡，所以用右腳踩在地上，因為身體被撞到
        很痛，所以坐在機車上沒動，肇事紅色車輛有停車，當
        時伊和在場好幾位計程車司機有對著肇事車輛喊叫，原
        以為駕駛人會下車，沒想到竟然開走等語（98年10月19
        日訊問筆錄參照），核與在場目擊證人吳金水於警詢中
        指稱「紅色自小客貨車有停頓一下沒有下車查看狀況，
        就駛離現場」，及偵查中證稱伊與其他在場排班計程車
        司機有很多人都有對肇事車輛喊「你撞到人還跑」，但
        肇事車輛駕駛人只停頓一下就繼續往前開走等情相符（
        臺灣基隆地方法院檢察署98年度偵字第4064號偵查卷第
        13、44頁參照），堪認異議人於肇事後曾短暫停頓，並
        未下車查看乙○○傷勢，且在多人喊叫下仍駛離現場，
        故原處分機關認異議人主觀上對於肇事致人受傷而逃逸
        乙節有所認識，當與常理無違。
    (三)綜上，原處分機關認事用法，未見違誤，異議人徒憑己
        見，指摘原處分違法，尚無可採。從而，本件異議為無
        理由，應予駁回。
據上論斷，應依道路交通案件處理辦法第19條，裁定如主文。
中    華    民    國    98    年    12    月    7     日
                      交通法庭法  官   楊皓清
以上正本證明與原本無異。
如不服本裁定，應於裁定送達5日內，向本院提出抗告狀。
                              書記官   朱俶伶
中    華    民    國    98    年    12    月    7     日


司法院資訊處製作；財團法人民間司法改革基金會備份。
